【裁判字號】    88,上訴,3520
【裁判日期】    890313
【裁判案由】    誣告等
【裁判全文】
臺灣高等法院刑事判決                  八十八年度上訴字第三五二號
    上  訴  人  臺灣板橋地方法院檢察署檢察官
    被      告  丁○○
                丙○○
右上訴人因被告誣告等案件，不服臺灣板橋地方法院八十八年度訴字第八四號，中華
民國八十八年六月二十五日第一審判決（起訴案號：臺灣板橋地方法院檢察署八十五
年度偵字第一一四七０號）提起上訴，本院判決如左：
    主  文
上訴駁回。
    理  由
一、公訴意旨略以：緣黃淑真與甲○○曾於民國（下同）八十二年間發生車禍糾紛，
    嗣黃淑真與其夫丁○○因向甲○○求償未果，竟共同意圖使甲○○受流氓處分，
    於八十三年十月十七日晚間六時許，由丁○○赴台北縣警察局新莊分局光華派出
    所，向承辦警員誣告甲○○涉有強收垃圾費之流氓行為，迨該案件經台北縣警察
    局新莊分局移送該管台灣板橋地方法院治安法庭審理後，復先後於同年十一月二
    十五日及十二月十九日，分別由丁○○及黃淑真赴台灣板橋地方法院治安法庭，
    就流氓案件有重要關係之「甲○○是否有強收垃圾費之流氓行為」一事，向該案
    承辦法官偽稱甲○○確有強收垃圾費及清潔費之流氓行為，而為虛偽陳述。嗣該
    案經台灣板橋地方法院治安法庭裁定不付感訓處分及台灣高等法院治安法庭裁定
    抗告駁回後，始發現上情，因認被告丁○○、黃淑真涉有檢肅流氓條例第十七條
    第一項之準偽証罪及同條第二項之準誣告罪嫌云云。
二、訊據被告丁○○及黃淑真二人均堅決否認右揭犯行，辯稱：甲○○確有至其住所
    強行勒索，渠等認為強行收取清潔費只是一種藉口並不重要，其二人並無誣告之
    故意等語。
三、按犯罪事實應依證據認定之，無證據不得推定其犯罪事實。又不能證明被告犯罪
    者，應諭知無罪之判決，刑事訴訟法第一百五十四條、第三百零一條第一項分別
    定有明文。又「誣告罪之成立，以意圖他人受刑事或懲戒處分而為虛偽之告訴告
    發報告者為要件。所謂「虛偽」係指明知無此事實，故意捏造而言，若誤認有此
    事實或以為有此嫌疑，自不得指為虛偽，即難論以誣告罪。又所訴事實，縱屬不
    能證明係屬實在，而在積極方面尚無證據證明其確係故意虛構者，仍不能據以誣
    告論罪。至若事出有因，僅被申告者犯罪未能積極證明，則祇能以證據不足，諭
    知被申告者無罪或不起訴，尚不能遽行推定申告人係屬虛構事實，論以誣告之罪
    」最高法院著有五三年度台上字第二九四三號判例可資參照。
  (一)被告二人於原審八十三年度感裁字第一六七號流氓案件中指述告訴人甲○○「以
    強收清潔費為由，強行勒索七千元」部分，所以不為台灣板橋地方法院八十三年
    度感裁字第一六七號裁字及台灣高等法院八十四年度感裁抗字第四五三號裁定所
    採納之原因，乃在於被告二人曾與告訴人有車禍糾紛，且無其他証據可「佐証」
    被告二人之証詞屬實，因而認定甲○○不付感訓處分，但並無任何証據可証明被
    告二人所言「不實」，亦無任何証據可認定被告二人「明知其所言不實」而故意
    向該管公務員為虛偽陳述或誣告。
  (二)雖被告丁○○坦承告訴人前來恐嚇時並非以「收垃圾費」為由，係因製作筆錄時
    ，警員稱以該事由，始與其他秘密證人所供相同，伊始不堅持等語，惟查，此一
    情節為當時製作筆錄之警員即證人乙○○所否認，然證人乙○○於本院調查時證
    稱：「（如何發現本案？）每月查訪八大行業，鄰居說的，即轄區的居民講的」
    ，「（丁○○是你找他？還是他主動找你？）有人說他被危害過，我去找他」，
    「（丁○○警訊筆錄說是他朋友被害，不是他？）做筆錄時是用第三人稱，即是
    他本身」（見本院卷六七頁），由以上證人之證述內容觀之，告訴人涉及流氓行
    為一案，警員是依轄區居民之檢舉而來，而被告丁○○所以警察局製作筆錄，是
    因警員查知被告丁○○遭告訴人恐嚇，警員主動找被告丁○○製作筆錄，是被告
    丁○○主觀上並無主動對告訴人提出告訴之意願，至筆錄製作「收垃圾費」一節
    ，固與事實不符，然被告丁○○供述其係稱遭告訴人恐嚇，並未陳明告訴人以何
    名目恐嚇，雖與警員所述不同，但被告有無誣告之故意仍應依告訴人有無恐嚇被
    告一節觀之，不能以此名目之不同遽認被告丁○○誣告。
  (三)告訴人與被告丙○○因車禍發生糾紛一節，業經被告二人及告訴人分別供明，故
    該一事實自可採信。又告訴人於車禍發生後，告訴人確與被告丙○○有接觸，告
    訴人於本院供述：「八十二，她騎車不小心撞到我的車，流氓事件就是因這而起
    ，是警方公報私仇，我與謝長廷有糾紛，八十三年間我偷謝長廷的錢財，結果謝
    長廷敗訴，他面子掛不住，承辦員警利用本事件陷害我，有次我在路上碰到丙○○，我叫她跟她先生說，打傷我及檢舉流氓案件是他們不對，叫他們拿點錢出來
    私下解決，我不知她如何轉達，我是要他們賠償醫藥費，他們誤會我恐嚇」（見
    本院卷廿一頁背面），依告訴人於本院調查時所言，告訴人確實曾經在車禍發生
    後要求被告丙○○拿錢私下解決，雖告訴人所言之時間係在流氓案件發生之後，
    但被告二人堅稱告訴人要求錢財之事，係在車禍發生之後，雙方各執一詞，然被
    告二人所言，告訴人至伊等住處恐嚇等語，告訴人亦稱「是他們誤會」等情，則
    被告二人所言應非空穴來風。
  (四)被告二人經原審送測謊結果，其二人所陳稱：「甲○○曾至其住處騷擾恐嚇」、
    「甲○○曾向其索取金錢」等語，均無情緒反應，均未說謊等情，有法務部調查
    局（88）陸（三）字第八八０二三一五四號鑑定通知書在卷可憑，參諸同一流氓
    事件另一秘密証人邱林素雲於台灣高等法院審理時之測謊結果，邱素雲稱：「甲○○曾向其索取金錢」、「其確曾遭甲○○恐嚇」等語，亦無情緒反應，並未說
    謊，有法務部調查局八十七年三月十八日鑑定通知書附該卷內可憑，衡諸一般恐
    嚇取財刑事案件通常都只依賴人証指述，而難有物証，告訴人甲○○所涉前揭流
    氓案件中，三個人証均指稱甲○○有恐嚇取財之不法行為，且均無說謊反應，甲○○是否確「未至」被告二人住處騷擾恐嚇及索取金錢？殊值懷疑，已如前述，
    則被告二人基於上述認識，指稱甲○○強行勒索金錢云云，縱其証言未為治安法
    庭所採信，亦難逕認被告二人「明知並無勒索事由存在而故意偽証、誣告」。
  (五)此外復查無其他積極証據可証明被告二人犯有誣告罪，從而原審應諭知被告二人
    無罪之判決，核無不當，檢察官循告訴人之請求，上訴指摘原判決不當為理由，
    應駁回其上訴。
據上論斷，應依刑事訴訟法第三百六十八條判決如主文。
本案經檢察官郭弘佑到庭執行職務。
中    華    民    國    八十九    年      三        月        十三      日
                            臺灣高等法院刑事第十三庭
                                審判長法  官  常  尚  信
                                      法  官  盧  彥  如
                                      法  官  周  占  春
右正本證明與原本無異。
檢察官如不服本判決應於收受送達後十日內向本院提出上訴書狀，其未敘述上訴之理
由者並得於提起上訴後十日內向本院補提理由書（均須按他造當事人之人數附繕本）
。
                                      書記官  蕭  麗  珍
中    華    民    國    八十九    年      三        月        十五      日


司法院資訊處製作；財團法人民間司法改革基金會備份。
